臺灣雲林地方法院民事簡易判決
110年度簡字第137號
原      告  余城寬  
被      告  許摯賢  
訴訟代理人  吳孟軒  
上列當事人間請求損害賠償事件，本院於民國110年12月15日言
詞辯論終結，判決如下：
    主  文
被告應給付原告新臺幣壹拾貳萬伍仟貳佰陸拾肆元，及自民國一
一０年九月九日起至清償日止，按週年利率百分之五計算之利息
。
原告其餘之訴駁回。
訴訟費用（減縮）由被告負擔五分之三，餘由原告負擔。
本判決第一項得假執行。但被告如以新臺幣壹拾貳萬伍仟貳佰陸
拾肆元，為原告供擔保後，得免為假執行。
原告其餘假執行之聲請駁回。
    事實及理由
一、按訴狀送達後，原告不得將原訴變更或追加他訴。但有擴張
    或減縮應受判決事項之聲明者，不在此限，民事訴訟法第25
    5條第1項第3款定有明文。原告於起訴狀請求判決被告應給
    付原告新臺幣(下同)533,340元，及自起訴狀繕本送達翌日
    起至清償日止，按週年利率5%計算之利息，嗣於民國110年1
    2月15日本院審理時就上開金額改請求為313,160元，乃屬減
    縮應受判決事項之聲明，參諸上開規定，應予准許。
二、原告主張：伊於109年5月18日晚間11時12分許，駕駛車牌號
    碼000-00號營業小客車（系爭車輛），沿雲林縣虎尾鎮墾地
    里某無名道路由西往東方向行駛，行經該條無名道路與雲林
    縣虎尾鎮墾地里另條無名道路之交岔路口（靠近雲林縣虎尾
    鎮墾地里科十一12電桿旁）時，本應注意夜間行經閃光紅燈
    號誌交岔路口，支線道車應減速暫停接近路口，並先停止於
    交岔路口前，讓幹線道車優先通行，竟疏未注意，於行駛至
    上開路段之交岔路口時，未減速暫停讓幹道車先行，即貿然
    駛入上開交岔路口，適有被告駕駛車牌號碼000-0000號自用
    小客車，沿雲林縣虎尾鎮墾地里另條無名道路由南往北方向
    行駛至上開交岔路口時，亦疏未注意行經閃光黃燈號誌交岔
    路口時，應減速接近路口，並充分注意左右來車，小心行駛
    通過路口，而未減速慢行，即貿然駕車駛入上開交岔路口，
    兩車因而發生碰撞，致原告受有頭部外傷併頭皮血腫之傷害
    ，及系爭車輛受損。原告並因而受有醫療費用550元、不能
    工作損失45,000元、精神慰撫金19,450元，及受讓系爭車輛
    修繕費用248,160元之損害，爰依侵權行為、債權讓與之法
    律關係提起本件訴訟等語。並聲明：
　㈠被告應給付原告313,160元，及自起訴狀繕本送達翌日起至清
    償日止，按週年利率5%計算之利息。
　㈡願供擔保，請准宣告假執行。　　
三、被告則以：伊對本件事故發生之經過不爭執，且同意賠償原
    告醫療費用550元、不能工作損失45,000元、精神慰撫金19,
    450元，及受讓系爭車輛修繕費用248,160元之損害，惟本件
    事故之發生，原告亦與有過失，請求減輕被告之賠償責任等
    語，資為抗辯。並聲明：
　㈠原告之訴及假執行之聲請均駁回。
　㈡如受不利判決，願供擔保請准宣告免為假執行。
四、兩造不爭執之事實：
　㈠原告於109 年5 月18日晚間11時12分許駕駛系爭車輛，沿雲
    林縣虎尾鎮墾地里某無名道路由西往東方向行駛，行經該條
    無名道路與雲林縣虎尾鎮墾地里另條無名道路之交岔路口（
    靠近雲林縣虎尾鎮墾地里科十一12電桿旁）時，本應注意夜
    間行經閃光紅燈號誌交岔路口，支線道車應減速暫停接近路
    口，並先停止於交岔路口前，讓幹線道車優先通行，而依當
    時天候晴、夜間有照明、柏油路面乾燥無缺陷、無障礙物及
    視距良好等情，並無不能注意之情事，竟疏未注意，於行駛
    至上開路段之交岔路口時，未減速暫停讓幹道車先行，即貿
    然駛入上開交岔路口，適有被告駕駛車牌號碼000-0000號自
    用小客車，沿雲林縣虎尾鎮墾地里另條無名道路由南往北方
    向行駛至上開交岔路口時，亦疏未注意行經閃光黃燈號誌交
    岔路口時，應減速接近路口，並充分注意左右來車，小心行
    駛通過路口，且依當時客觀情況，並無不能注意之情事，仍
    未減速慢行，貿然駕車駛入上開交岔路口，兩車因而發生碰
    撞，致原告受有頭部外傷併頭皮血腫之傷害。原告因上開過
    失傷害之犯行，經本院以110年度交易字第43號判決判處有
    期徒刑3月，如易科罰金，以1千元折算1日確定在案。
  ㈡原告因本件事故而受有醫療費用550元、不能工作損失45,000
    元、精神慰撫金19,450元，及受讓系爭車輛修繕費用248,16
    0元之損害，被告同意賠償。
  ㈢本院110年度交易字第43號全部刑事卷。
五、本件兩造所爭執之處，應在於：原告就本件事故之發生與有
    過失之比例為何？茲論述如下：
  ㈠原告主張伊於109年5月18日晚間11時12分許駕駛系爭車輛，
    沿雲林縣虎尾鎮墾地里某無名道路由西往東方向行駛，行經
    系爭交岔路口時，本應注意夜間行經閃光紅燈號誌交岔路口
    ，支線道車應減速暫停接近路口，並先停止於交岔路口前，
    讓幹線道車優先通行，而依當時天候晴、夜間有照明、柏油
    路面乾燥無缺陷、無障礙物及視距良好等情，並無不能注意
    之情事，竟疏未注意，於行駛至上開路段之系爭交岔路口時
    ，未減速暫停讓幹線道車先行，即貿然駛入系爭交岔路口，
    適有被告駕駛車牌號碼000-0000號自用小客車，沿雲林縣虎
    尾鎮墾地里另條無名道路由南往北方向行駛至系爭交岔路口
    時，亦疏未注意行經閃光黃燈號誌交岔路口時，應減速接近
    路口，並充分注意左右來車，小心行駛通過路口，且依當時
    客觀情況，並無不能注意之情事，仍未減速慢行，貿然駕車
    駛入上開交岔路口，兩車因而發生碰撞，致原告受有頭部外
    傷併頭皮血腫之傷害等情，為被告所不爭執，並經本院調閱
    本院110年度交易字第43號卷無訛，是原告主張之上開事實
    ，自屬可信。
  ㈡兩造之過失比：
　⒈按「行車速度，依速限標誌或標線之規定，無速限標誌或標
    線者，行車時速不得超過五十公里」、「汽車行駛至交岔路
    口，應遵守燈光號誌」、「閃光黃燈表示『警告』，車輛應減
    速接近，注意安全，小心通過」、「閃光紅燈表示『停車再
    開』，車輛應減速接近，先停止於交岔路口前，讓幹道車優
    先通行後認為安全時，方得續行」，道路交通安全規則第93
    條第1項第1款前段、第102條第1項第1款，道路交通標誌標
    線號誌設置規則第211條第1項第1、2款分別定有明文。經查
    ，兩造均為考領有汽車駕駛執照之人，為兩造所不爭執，對
    於上開規定應當知悉，其等駕駛車輛行駛於道路上，自應遵
    守上開規定。又依當時天候晴、夜間有照明、柏油路面乾燥
    無缺陷、無障礙物、視距良好，並無不能注意之情事，然由
    原告車上之行車紀錄器顯示，原告駕車行經閃光紅燈之上開
    交岔路口時，並未暫停於該路口前，逕自駛入該交岔路口，
    當時車速為時速31公里。而被告駕駛上開車輛行經閃光黃燈
    之上開交岔路口時，非但未減速接近，注意安全，小心通過
    ，反而以高於時速50公里之速度通過，足證原告駕車行經閃
    光紅燈號誌交岔路口，未停車再開，有支線道車未暫停讓幹
    線道車先行之過失甚明。另被告駕駛上開車輛，行經閃光黃
    燈號誌交岔路口，未減速接近，小心通過，反超速行駛，原
    告就本件車禍之發生與有過失，亦堪認定。
　⒉檢察官囑託車輛行車事故鑑定會鑑定系爭車禍之肇事責任，
    鑑定結果認為：「一、余城寬駕駛營業小客車，夜間行經閃
    光紅燈號誌交岔路口，支線道車未暫停讓幹線道車先行，為
    肇事主因。二、許摰賢駕駛自用小客車，夜間行經閃光黃燈
    號誌交岔路口，未減速接近，注意安全，小心通過，為肇事
    次因」，有鑑定意見書附於偵查卷可按。本院刑事庭再囑託
    交通部公路總局車輛行車事故鑑定覆議會鑑定系爭車禍之肇
    事責任，鑑定結果認為：「一、余城寬駕駛營業小客車，夜
    間行經閃光紅燈號誌交岔路口，支線道車未暫停讓幹線道車
    先行，為肇事主因。二、許摰賢駕駛自用小客車，夜間行經
    閃光黃燈號誌交岔路口，未減速接近，反超速行駛不當，且
    未注意安全，小心通過，為肇事次因」，有覆議意見書附於
    本院刑事卷可明。另原告與被告均因犯過失傷害罪，經本院
    以110年度交易字第43號刑事判決各判處有期徒刑3月、2月
    確定，復經本院調取上開刑事卷核閱屬實，有上開刑事判決
    附卷可查。
  ⒊本院審酌兩造間上開過失情節，認為原告就本件車禍之發生
    ，應負較重之肇事責任，其過失比例為60%，被告則應負擔4
    0%之過失責任。
  ㈢原告得請求被告賠償之項目及金額：
  ⒈按因故意或過失，不法侵害他人之權利者，負損害賠償責任
    ；汽車、機車或其他非依軌道行駛之動力車輛，在使用中加
    損害於他人者，駕駛人應賠償因此所生之損害；不法侵害他
    人之身體、健康、名譽、自由、信用、隱私、貞操，或不法
    侵害其他人格法益而情節重大者，被害人雖非財產上之損害
    ，亦得請求賠償相當之金額；不法毀損他人之物者，被害人
    得請求賠償其物因毀損所減少之價額，民法第184條第1項前
    段、第191條之2前段、第195條第1項前段、第196條分別定
    有明文。本件原告與被告均應就本件車禍之發生負過失責任
    ，已詳述如前，則原告依據上開規定請求被告負損害賠償責
    任，即屬有據。茲被告同意賠價原告因本件事故而受有醫療
    費用550元、不能工作損失45,000元、精神慰撫金19,450元
    ，及受讓系爭車輛修繕費用248,160元之損害，是原告請求
    被告賠償313,160元，即屬有據，應予准許。
　⒉惟按損害之發生或擴大，被害人與有過失者，法院得減輕賠
    償金額，或免除之，為民法第217條第1項所明定。此規定之
    目的在謀求加害人與被害人間之公平，倘受害人於事故之發
    生亦有過失時，由加害人負全部賠償責任，為免失諸過苛，
    是以賦與法院不待當事人之主張，減輕其賠償責任或免除之
    職權。換言之，基於過失相抵之責任減輕或免除，非僅為抗
    辯之一種，亦可使請求權全部或一部為之消滅，故裁判上得
    以職權斟酌之（最高法院54年度台上字第2433號判決、86年
    度台上字第1178號判決意旨參照）。本件原告應自行負擔60
    %之過失責任，已如前述，則依上開規定及說明，依法應減
    輕被告應負擔損害賠償金額之60%，則被告應賠償原告之金
    額為125,264元（計算式：313,160×40%＝125,264）。
  ㈣按給付無確定期限者，債務人於債權人得請求給付時，經其
    催告而未為給付，自受催告時起，負遲延責任，其經債權人
    起訴而送達訴狀者，與催告有同一之效力；遲延之債務，以
    支付金錢為標的者，債權人得請求依法定利率計算之遲延利
    息；應付利息之債務，其利率未經約定，亦無法律可據者，
    週年利率為百分之五，民法第229條第2項、第233條第1項前
    段、第203條分別定有明文。本件原告請求被告賠償之金額
    ，並未定有給付之期限，而本件起訴狀繕本於110年9月8日
    送達被告，則原告請求自起訴狀繕本送達之翌日即110年9月
    9日起至清償日止，按週年利率5%計算之遲延利息，並未逾
    上開規定之範圍，亦無不合，應予准許。
六、從而，原告依據侵權行為、債權讓與之法律關係，請求被告
    給付原告125,264元，及自110年9月9日起至清償日止，按週
    年利率5%計算之利息，為有理由，應予准許，逾此範圍所為
    之請求，為無理由，應予駁回。另本判決第一項原告勝訴部
    分，係所命給付之金額或價額未逾50萬元之判決，依民事訴
    訟法第389條第1項第5款規定，應依職權宣告假執行，此部
    分雖經原告陳明願供擔保請准宣告假執行，惟其聲請不過促
    請法院職權發動，本院無庸就其聲請為准駁之裁判，附此敘
    明。又被告陳明願供擔保免為假執行，經核原告勝訴部分，
    核無不合，爰酌定相當擔保金額宣告之。至於原告敗訴部分
    ，其假執行宣告之聲請亦失所附麗，應併予駁回。
七、本件判決之基礎已臻明確，兩造其餘之攻擊防禦方法及舉證
    ，均經斟酌，核與判決之結果不生影響，爰不一一論述，附
    此敘明。
八、訴訟費用負擔之依據：民事訴訟法第79條。 
中　　華　　民　　國　　110 　年　　12　　月　　29　　日
                  民事簡易庭    法  官  陳秋如
以上正本係照原本作成。
如對本判決上訴，須於判決送達後20日內向本院提出上訴狀（需
附繕本）。如委任律師提起上訴者，應一併繳納上訴審裁判費。
中　　華　　民　　國　　110 　年　　12　　月　　29　　日
                                書記官　廖錦棟